# TOT 项目会计处理

提问人：dream501 时间：2019-05-07 12:04:30
遇到一个 TOT 项目，特许权约定是几个污水处理站及配套管网整体打包的PPP项目，采用 TOT形式，期限 30 年；回报方式为两块： 1 、污水处理服务费（有保底水量条款）； 2 、TOT转让款分 5 年期按照约定的利率等额本息支付给项目公司 (按照合同约定的利率）。
经过测算，后续按照保底水量测算污水处理费并不能弥补运营成本和预计的设备更新支出。
对于项目的会计处理，个人有以下两种处理思路，望陈版指点：
1 、两种回款模式是相互独立的，分别进行会计处理
（ 1 ）付款时确认长期应付款，五年期每年回款时冲减本金并确认利息收入。
（ 2 ）后续保底水量和实际处理水量均直接确认运营收入，设备更新支出每期确认预计负债计入运营成本。
（ 3 ）五年回款后账面该特许权没有资产表现。
2 、五年期回款与后续污水处理费合并做为特许权的回报分期确认收入其中五年期的转让款回款和保底结算服务费可以弥补投资成本，该项目按照金融资产进行核算。
（ 1 ）付款时确认长期应付款，
（ 2 ）前五年收到政府返还转让款是作为长期应付款（确认一项收到的提前收款的负债）；运营期按照 TOT 投资款等额本息确认本金收回和利息收入。
（ 3 ）前五年收到投资款返还按照相同的利率折现到基期；然后计算每年等额本息金额，本金做为运营收入、利息确认成本（或者冲减特许权利息收入）。
计算每年的本金和利息，本金作为各期运营收入、利息确认费用或成本；
问题：
请问上诉那种处理方式合适，或者更好的处理方法。
如果按照第二种方式，由于分五期投资款回款时政府已经考虑了利息，导致回款大于本金，该部分如何处理。

回答人：chenyiwei
总体上倾向于第一种，特别是当运营期内污水处理费只约定了保底量而没有约定保底价格时（即，如果日后处理成本下降，政府有权要求降低污水处理费单价的情况下）。
此时将支付的设备受让价款作为长期应收款，按约定的方式回收，据此测算实际利率和按实际利率法确认利息收入，另一方面污水处理费全部确认为营业收入。
如果本企业按约定投资对污水处理设施进行改造，以达到特许经营合同约定的处理能力和水质要求，则相关改造支出需从污水处理费中得到补偿，此时应将改造支出确认为无形资产。

提问人：就是那根葱 时间：2019-06-30 20:37:32
陈老师，能否帮忙看一下这个 TOT+BOT 的问题？非常感谢啊！
陈老师，最近在做 TOT+BOT 的项目，也碰到一个类似的问题，想请教您一下。
A 公司与政府签订了一个垃圾处理厂的特许经营权，获取了 TOT+BOT 的项目，总项目投资为 2.1 亿，包括 1.5 亿的存量资产（即 TOT 部分）及0.6 亿的增量资产（即 BOT 部分）。项目公司先行支付了 1.5 亿给政府，并与政府在合同中约定了政府支付的垃圾处理费包含两种： 1 ）存量资产部分采用等额本息付费，一年两次，十年内支付完毕，投资回报率为 4.5%；
2 ）增量部分按垃圾处理量支付垃圾处理服务费，并设置保底处理量和单价。
另外，A 公司为了支付存量资产的转移价格还向银行借了 1.6亿，借款利率为 4.508%。
我的问题是：1. 存量资产和增量资产是否应该合并为一个金融资产模型，还是应该分开核算：存量资产作为对政府的长期应收款（借款），增量资产单独作为金融资产模型核算？我个人觉得，A 公司具有收取固定现金的权利，且收取的垃圾处理费是基于 TOT+BOT 的项目运行，因此应该合并为一个金融资产模型。或者是需要评估一下政府转让这个 TOT的价格是否公允，并将转让价款拆分为 TOT 的部分和借款部分？
2.存量资产的这个固定收费只有 10 年，但特许经营权有 20 年，是否需要把 10 年的收入分摊到 20 年中？

回答人：chenyiwei
1 、是，作为一项整体金融资产； 2 、虽然有一部分现金流只有头 10 年有，但金融资产模型的现金流模型中已考虑到了这个问题，会影响折现值计算，但不影响无形资产部分分摊 20 年。